臺灣桃園地方法院刑事判決　　　　　　　　　　　　　九十年度簡上字第一七號
　　上　訴　人
　　即　被　告　乙○○
右上訴人因傷害案件，不服本院中壢簡易庭，八十九年度壢簡字第九一三號，中華民
國九十年五月一日第一審判決（聲請簡易判決處刑案號：臺灣桃園地方法院檢察署八
十九年度偵字第四七九九號）提起上訴，本院管轄之第二審法院合議庭判決如左：
    主  文
上訴駁回。
    事  實
一、乙○○於民國八十八年十一月三日下午一時許，在桃園縣中壢市○○路五號前，
    因攤位擺設與甲○○、丙○○發生爭執，而於遭丙○○抱住身體甲○○出手毆打
    後（甲○○、丙○○傷害部分業已判決確定），竟基於傷害人身體之犯意，於掙
    脫後，隨即徒手與乙○○互相扭打，復從停放於附近之檳榔攤車上取出其所有之
    鐮刀一把，朝甲○○身上攻擊，致甲○○雖閃躲仍遭該鐮刀砍傷，而受有左手掌
    切割傷約十三公分、合併第二手部神經受損、左腰部瘀傷１５×１０公分等傷害
    ，並當場扣得乙○○所有之鐮刀一把。
二、案經甲○○訴由桃園縣警察局中壢分局報告臺灣桃園地方法院檢察署檢察官聲請
    簡易判決處刑。
    理  由
一、訊據上訴人即被告乙○○固坦承曾於右開時地與甲○○、丙○○因擺攤發生爭執
    等情不諱，惟矢口否認涉有傷害犯行，辯稱：伊係因甲○○及丙○○下車後馬上
    對伊出手毆打，怕一人打不過二人，才從車上順手拿起伊所有之鐮刀刀背打甲○○的腳，甲○○手上的傷是自己想搶刀子才割傷，伊係正當防衛云云。經查：右
    揭犯罪事實，業據告訴人亦係被告之甲○○於警訊及檢察官偵訊時均指稱：乙○○從檳榔車中拿出鐮刀向其身上砍，其用手接住後往後跑，乙○○仍一路追著打
    等語（偵查卷第十二頁、第三十七頁背面參照），核與甲○○之共同被告丙○○
    於警訊及檢察官偵訊時均陳稱：看見甲○○遭乙○○拿鐮刀追殺，並看見該二人
    扭打在一起等語（偵查卷第十四頁、第三十一頁、第三十六頁背面參照），並有
    臺灣省立桃園醫院八十八年十二月三日診斷證明書一紙在卷可憑（偵查卷第十七
    頁參照），此外，尚有鐮刀一把扣案可供佐證，上情堪信為真實。雖上訴人即被
    告於本院調查審理時辯稱：是怕一人打不過二人，才會拿鐮刀刀背打甲○○的腳
    ，伊係正當防衛云云，按正當防衛必須對於現在不法之侵害始得為之，侵害業已
    過去，即無正當防衛可言。至彼此互毆，又必以一方初無傷人之行為，因排除對
    方不法之侵害而加以還擊，始得以正當防衛論。故侵害已過去後之報復行為，與
    無從分別何方為不法侵害之互毆行為，均不得主張防衛權，最高法院三十年上字
    第一０四０號判例參照。經查，據共同被告丙○○及告訴人即被告甲○○於警訊
    及檢察官偵訊時均指稱：甲○○遭乙○○持鐮刀攻擊時，甲○○已無傷害攻擊乙○○之行為等語歷歷，則告訴人即被告甲○○對上訴人即被告乙○○之傷害行為
    既已完成，上訴人即被告仍持其所有之鐮刀傷害告訴人即被告甲○○，顯係屬事
    後之報復行為，參諸前開判例，上訴人即被告之行為，尚難認係屬正當防衛行為
    。上訴人即被告乙○○空言辯稱當時仍受到甲○○拉扯才拿鐮刀攻擊云云，既與
    告訴人即被告甲○○及共同被告丙○○之指陳不符，尚難採信，其前開所辯，顯
    係事後卸責之詞，不足採信。本件上訴人即被告乙○○傷害犯行，事證明確，犯
    行洵堪認定，應予依法論科。
二、核上訴人即被告乙○○所為係犯刑法第二百七十七條第一項傷害罪。原審認被告
    罪證明確，依刑法第二條第一項前段、第二百七十七條第一項、修正後第四十一
    條第一項前段、第三十八條第一項第二款、罰金罰鍰提高標準條例第一條前段、
    第二條，逕以簡易判決量處上訴人即被告傷害人之身體，判處有期徒刑三月，如
    易科罰金，以三百元折算一日，扣案之鐮刀一把沒收，其認事用法允當均無違誤
    ，量刑亦屬妥適，應予維持。被告上訴意旨仍執前詞否認犯罪，並主張係正張防
    衛，而指摘原判決不當，為無理由，應予駁回。
據上論斷，應依刑事訴訟法第四百五十五條之一第三項、第三百六十八條，判決如主
文。
本案經檢察官胡樹德到庭執行職務
中      華      民      國    九十一    年      一      月      二      日
                                  臺灣桃園地方法院刑事第六庭
                                      審判長法  官  周 政 達
                                            法  官  潘 進 順
                                            法  官  簡 婉 倫
右正本證明與原本無異。
不得上訴。
                                            書記官  王 泰 元
中      華      民      國    九十一    年      一      月      四      日
附錄本案論罪科刑法條
刑法第二百七十七條
傷害人之身體或健康者，處三年以下有期徒刑、拘役或一千元以下罰金。
犯前項之罪因而致人於死者，處無期徒刑或七年以上有期徒刑；致重傷者
，處三年以上十年以下有期徒刑。
